【裁判字號】    97,台上,1036
【裁判日期】    970313
【裁判案由】    殺人未遂
【裁判全文】
最高法院刑事判決            九十七年度台上字第一０三六號
上  訴  人  台灣高等法院台中分院檢察署檢察官
被      告  甲○○
            乙○○
上列上訴人因被告等殺人未遂案件，不服台灣高等法院台中分院
中華民國九十六年八月二日第二審更審判決（九十四年度重上更
(二)字第一四四號，起訴案號：台灣台中地方法院檢察署八十六年
度偵字第一一七三七號），提起上訴，本院判決如下：
    主  文
原判決撤銷，發回台灣高等法院台中分院。
    理  由
本件原判決以檢察官原公訴意旨略稱：被告甲○○於民國八十五
年（起訴書誤載為八十六年）四月二十日下午十時五十分許，與
友人共八人前往台中市○○路○段二七三號，王振賢、林國欽分
別擔任總經理、副總經理之「東方俱樂部」飲酒消費，被告乙○
○隨後亦至「東方俱樂部」與甲○○同桌共飲，嗣甲○○等人竟
在廂房內發生爭執，繼而由廂房互毆至大廳，王、林二人上前勸
止，甲○○認王、林二人亦參與毆打，離去後，不滿花錢消費竟
遭毆打，遂夥同乙○○及「楊志文」（待查）、另不詳姓名者，
於翌日上午零時四十分許，分持具殺傷力之口徑九ＭＭ制式手槍
三支及不詳性質之長槍一支，返回「東方俱樂部」大門前水溝處
，雖見王、林二人與另泊車之服務生站立在大門前及服務生、客
人在店內，仍基於不確定之殺人犯意聯絡，由甲○○、乙○○等
人以口徑九ＭＭ制式手槍朝「東方俱樂部」大門方向開四、五槍
，擊中大門把手及Ｕ１包廂窗戶（毀損部分未據告訴），幸王、
林二人及店內人員及時閃避，始倖免於難，被告二人與「楊志文
」等人隨即持槍進入店內，甲○○並在大廳揚言：「要讓東方關
門」等語後，旋即駕車逃逸。經「東方俱樂部」店內人員報案後
，經警在現場起出已擊發之口徑九ＭＭ制式彈殼二顆及已變形之
彈頭一顆。因認被告二人涉犯八十六年十一月二十四日修正公布
前槍砲彈藥刀械管制條例第七條第四項無故持有制式手槍、同條
例第十一條第三項無故持有彈藥、刑法第二百七十一條第二項、
第一項之殺人未遂罪嫌云云。經審理結果，認為不能證明被告二
人犯罪，因而撤銷第一審科刑之判決，改判均諭知被告二人無罪
。固非無見。
惟查：(一)、刑事訴訟以發見真實為目的，告訴人、證人之陳述，
前後不符，互有出入時，事實審法院應本於職權詳為調查，斟酌
各方面之情形，依自由心證判斷其孰為可信，不得因先後陳述偶
有分歧，即全部予以捨棄；苟其基本事實之陳述與真實性無礙時
，仍非不得採為論罪之依據。原判決於理由六之(一)關於案發當天
究竟由何人開槍射擊一節，僅以證人即告訴人林國欽、王振賢證
述究竟係何人持槍射擊、共有幾人前來等情節，前後證述互不相
符，所為不利於被告二人之證詞既有瑕疵為由，即認難予採信；
理由六之(二)關於案發當天開槍者究竟持有幾支槍械及何種槍械一
事，同以林國欽、王振賢之證述之內容，先後不一，且就對方持
有何種槍械、持有槍械之數量等情節，渠等之證述亦不相符，足
認二人所證尚有可疑之處為據，認難遽信云云（原判決第十一頁
第二十五至二十八行、第十三頁第五至八行），然原判決並未依
首揭意旨詳予勾稽是否俱與真實性有礙，徒以林國欽、王振賢之
陳述內容，先後證述互不相符或前後不一，遽捨其二人全部陳述
而不採，此項自由判斷之職權行使，要難謂合乎經驗法則。(二)、
採證認事固屬事實審法院之職權，然其憑以認定犯罪事實之證據
，並不以直接證據為限，即綜合各種直接、間接證據，本於推理
作用，為其認定犯罪事實之基礎，如不違背經驗法則及論理法則
，亦非法所不許。原判決理由六之(九)先謂：參酌重大案件現場勘
驗圖、刑案現場勘查紀錄表及鑑驗通知書，應可證明「東方酒店
」於前開時間，至多僅曾遭人以同一支口徑九ＭＭ之制式手槍射
擊口徑九ＭＭ之制式子彈二顆（原判決第二十六頁第三至五行）
；嗣又謂：本案被告二人原已步出「東方酒店」，但後來因朋友
被打之事，二人又返回「東方酒店」欲找總經理，此雖據被告二
人於第一審法院所坦承（見第一審卷第七十四、七十五頁），而
被告二人固坦承本件槍擊事件發生時，渠等二人均仍在「東方酒
店」外面，本案依卷內證據資料，僅能證明有一名不詳姓名之成
年男子於前開時間，手持具有殺傷力之口徑九ＭＭ制式手槍一支
及亦具殺傷力之口徑九ＭＭ制式子彈二顆，先後對「東方酒店」
射擊二顆子彈（原判決第二十六頁第十四至二十二行）。參以林
國欽於第一審審理時稱：「（問：被告二人再返回東方俱樂部後
，是否一共有二部車回來，而下車的人除了被告二人之外，還有
另外二人共四人嗎？）是的」、「（問：下車四個人裡面一共有
多少人持槍？）除了被告二人持槍以外，另外我所指認長頭髮那
個人也有持槍」等語（見原審卷第一０一頁），嗣於原審更審前
審理中亦陳稱：「（問：八十五年四月二十日事發經過為何？）
當時我看甲○○二人好像要走了，沒想到過了十分鐘，他們又回
過頭來，向店裡開槍」、「（問：下車的有幾人？）好像有四人
」、「（問：你看是幾人下車？）拿槍衝過來約有四人左右，我
有印象的是甲○○、乙○○」、「（問：他們拿幾把槍？）有看
到一支槍，另外一支是不是槍，不確定」等語（見原審八十七年
度上訴字第二四二五號卷第五三頁及背面）。上情如果無訛，則
被告二人與原判決理由六之(九)所認手持口徑九ＭＭ制式手槍及九
ＭＭ制式子彈二顆之該名不詳姓名之成年男子間，是否毫無關聯
？有無共犯關係？實不無疑問，法院有本於職權介入調查釐清真
相之必要。乃原審未予詳查究明，並為必要之論斷說明，逕謂難
認被告二人與該開槍之人有共同之犯意聯絡云云，自有調查職責
未盡及判決理由欠備之違失。檢察官上訴意旨指摘原判決不當，
尚非全無理由，應認原判決仍有撤銷發回更審之原因。原判決關
於被告二人被訴恐嚇危害安全罪嫌，認不能證明被告二人犯罪而
諭知無罪部分，基於審判不可分之原則，均併予發回。
據上論結，應依刑事訴訟法第三百九十七條、第四百零一條，判
決如主文。
中    華    民    國  九十七  年    三    月   十三   日
                      最高法院刑事第五庭
                          審判長法官  張  淳  淙
                                法官  劉  介  民
                                法官  張  春  福
                                法官  蔡  彩  貞
                                法官  林  俊  益
      本件正本證明與原本無異
                                      書  記  官
中    華    民    國  九十七  年    三    月   十八   日
                                                      v


司法院資訊處製作；財團法人民間司法改革基金會備份。
